臺灣臺北地方法院刑事判決
110年度審易字第1305號
公  訴  人  臺灣臺北地方檢察署檢察官
被      告  梁國軍


上列被告因竊盜案件，經檢察官提起公訴（109年度偵字第26695
號），本院判決如下：
    主  文
梁國軍無罪。
    理  由
一、公訴意旨略以：被告梁國軍於民國109年7月27日中午12時12
    分許，搭乘告訴人賴建隆所駕駛之車牌號碼000-00號○○○客
    運股份有限公司○○幹線公車（下稱本案公車），見公車駕駛
    座旁之置物平台上放置賴建隆所有之手機盒1個【內含華碩
    手機1支，價值新臺幣（下同）2萬5,800元】無人看管，竟
    意圖為自己不法之所有，基於竊盜之犯意，於同日中午12時
    21分下車之際徒手竊取上開手機盒，得手後隨即在臺北市○○
    區○○○路0段與○○路口之公車站牌下車離去。因認被告涉犯刑
    法第320條第1項之竊盜罪嫌等詞。
二、又依法院審理之結果認不能證明被告犯罪而為無罪之諭知者
    ，無刑事訴訟法第154條第2項所謂應依證據認定之犯罪事實
    之存在，判決書僅須記載主文及理由，而理由內記載事項，
    為法院形成主文所由生之心證，其論斷僅要求與卷內所存在
    之證據資料相符，或其論斷與論理法則無違，通常以卷內證
    據資料彈劾其他證據之不具信用性，或各該證據無法證明檢
    察官起訴之事實存在，所使用之證據並不以具有證據能力之
    證據為限。準此，此部分既屬不能證明被告犯罪而為無罪判
    決（詳後述），依上說明，爰無庸論述所援引證據之證據能
    力，合先敘明。
三、而認定不利於被告之事實，須依積極證據，苟積極證據不足
    為不利於被告事實之認定時，本於無罪推定原則，應為有利
    於被告之認定，更不必有何有利之證據；且無論為直接證據
    或間接證據，均須達於通常一般之人均不致於有所懷疑，而
    得確信其為真實之程度，始得據為有罪之認定，倘其證明尚
    未達到此一程度，而有合理之懷疑存在時，致無從形成有罪
    之確信，即不得遽為不利於被告之認定（最高法院76年台上
    字第4986號判例意旨參照）。告訴人之告訴，係以使被告受
    刑事訴追為目的，是其陳述是否與事實相符，仍應調查其他
    事實以資審認，始得為不利被告之認定。被告在被判罪確定
    之前，應被推定為無罪及被告並無自證無罪之義務，均為刑
    事訴訟之基本原則，被告否認犯罪所持之辯解，縱無可取，
    仍不得因此資以為反證其犯罪之論據；如無積極證據足以證
    明其犯罪行為，自不能以推測或擬制之方法，以為裁判基礎
    。
四、公訴意旨認被告涉犯前開罪嫌，無非係以被告於偵查中之供
    述、告訴人於偵查中之證述、被告持用之愛心悠遊卡個人資
    料暨刷卡明細、本案公車內監視器錄影截圖、刷卡紀錄列表
    及檢察事務官勘驗報告為其主要論據。訊據被告堅詞否認有
    何竊盜犯行，並辯稱：案發當時我拿走的是廢紙盒，我帶回
    去給我住處大樓打掃阿姨資源回收，盒子裡面沒有手機，我
    沒有偷手機等詞。
五、經查：
　㈠被告有於前揭時間搭乘本案公車時，自駕駛座右後方之置物
    平台上，拿取紙盒1個（下稱本案紙盒）後，下車離去等情
    ，業據被告於本院審理時自承在卷（見本院110年度審易字
    第1305號卷【下稱審易字卷】二第20、92頁），且有被告持
    用之愛心悠遊卡個人資料暨刷卡明細、刷卡紀錄列表、本案
    公車內監視器錄影截圖及檔案光碟可佐（見臺灣臺北地方檢
    察署109年度偵字第26695號卷【下稱偵字卷】第27、29、79
    至83頁），並經本院於審理時勘驗屬實，製成勘驗筆錄存卷
    供參（見審易字卷二第21至39頁），此部分客觀事實，固堪
    認定。
　㈡然就本案紙盒內之內容物及取得來源乙節，除告訴人於偵查
    及本院審理時證稱：本案紙盒內裝的，是我在案發前2週左
    右從臉書網站刊登之廣告連結到外部網站所購買的全新未拆
    封之華碩手機，我是用臉書網站的訊息功能與賣家聯繫，貨
    送到我工作的公車站，是貨到付款，我在案發當天早上把2
    萬5,800元寄放給站務人員，再請站務人員幫我簽收付款，
    我拿到後要上班，就沒拆封帶上公車，打算當天休息時有空
    再拆等語（見偵字卷第99至100頁，審易字卷二第72至74頁
    ）之單一證述之外，卷內別無任何購買或簽收憑據、持有證
    明等足以補強告訴人指證之積極證據，難認本案紙盒內確有
    前開全新手機。
　㈢而新手機據告訴人所陳之購買價格既然不斐，衡情除了應向
    有明確聯繫方式（例如：電話號碼）之商家購買之外，更應
    於購買時索取發票等購買證明做為手機開封後如遇商品瑕疵
    得以換貨或日後保固憑據之用，如委託他人代為付款取貨，
    尚應確認受託人人別，於購入後，亦應儘速拆封確認並謹慎
    保管，然告訴人於審理時證謂：貨送來時沒有給任何單據，
    也沒有發票，賣家只有臉書網站訊息這一個聯繫方式，我沒
    有辦法確定是哪個同事幫我簽收付款，因為我2萬5,800元是
    寄放在辦公室，交給值班人員，值班人員不一定是簽收人員
    等詞（見審易字卷二第72至75頁），均與常情相違。且公車
    上下車乘客眾多，告訴人既然需要專心擔任司機工作，未將
    私人全新高價手機放置於身旁或公車站休息室內謹慎保管，
    反而將之置放於無法隨時查看、與其有一定距離且任何乘客
    均得靠近置物取物使用之車內置物平台上，是否屬實，亦值
    商榷。
　㈣況本院於審理時經告訴人當庭開啟持用手機臉書網站之訊息
    功能，經告訴人同意後由本院勘驗，經本院開啟並逐一檢閱
    109年7月1日至同年月31日訊息內容，共29個對話框、29位
    對話人，均無購買新手機之相關對話等情，有勘驗筆錄可參
    （見審易字卷二第74頁），則告訴人是否確實有於案發前以
    臉書網站訊息聯繫購入前開手機而以本案紙盒包裹寄達，亦
    有可議，益徵告訴人前揭指證內容之疑，自不能遽對被告論
    罪。
　㈤至於被告於偵、審之辯詞縱有出入，拿取本案紙盒之動機固
    不合理，仍不得憑此為反證其確有為被訴竊盜犯行。　　　
六、綜上所述，公訴人所提證據，不足為被告確有上開被訴犯行
    之積極證明，所指證明方法，亦無從說服法院形成被告有罪
    之心證，屬不能證明被告犯罪，依法自應為無罪之諭知。
據上論斷，應依刑事訴訟法第301條第1項，判決如主文。
本案經檢察官許佩霖提起公訴，檢察官黃耀賢到庭執行職務。
中　　華　　民　　國　　111 　年　　5 　　月　　25　　日
　　　　　　　　　刑事第二十庭  法　官　賴鵬年
以上正本證明與原本無異。 
如不服本判決應於收受送達後20日內向本院提出上訴書狀，並應
敘述具體理由；其未敘述上訴理由者，應於上訴期間屆滿後20日
內向本院補提理由書（均須按他造當事人之人數附繕本）「切勿
逕送上級法院」。告訴人或被害人如對於本判決不服者，應具備
理由請求檢察官上訴，其上訴期間之計算係以檢察官收受判決正
本之日期為準。 因疫情而遲誤不變期間，得向法院聲請回復原
狀。
                                書記官　萬可欣
中　　華　　民　　國　　111 　年　　5 　　月　　25　　日